【裁判字號】    99,交易,253
【裁判日期】    991213
【裁判案由】    業務過失傷害
【裁判全文】
臺灣彰化地方法院刑事判決             99年度交易字第253號
公  訴  人  臺灣彰化地方法院檢察署檢察官
被      告  劉財村
選任辯護人  張崇哲律師
            張仕融律師
            楊佳勳律師
上列被告因業務過失傷害案件，經檢察官提起公訴（99年度調偵
字第351 號），本院判決如下：
    主  文
劉財村從事業務之人，因業務上之過失傷害人，處有期徒刑肆月
，如易科罰金，以新臺幣壹仟元折算壹日。
    犯罪事實
一、劉財村任職於美你佳企業股份有限公司（以下簡稱美你佳公
    司），受政府機關委託從事道路交通標線設置工作，並須駕
    駛該公司所有車牌號碼7V-951號工程大貨車往返各施工地點
    施作，乃以駕駛為其附隨業務之人。於民國98年7 月5 日上
    午8 至9 時許間，其駕駛上開車牌號碼大貨車，與其同事邱
    智揚在彰化縣花壇鄉臺74甲線與灣福路路口，從事道路標線
    磨除工作，於同日上午10時40分許，渠等因準備施作灣福路
    與台74甲線南側之機車待轉區之標線磨除，而由劉財村駕駛
    上開大貨車沿彰化縣花壇鄉○○路由北往南方向行駛欲將大
    貨車開往左側之產業道路旁空地停放，行至灣福路與台74甲
    線之南側交岔路口處時，適有陳居才騎乘車牌號碼YHH- 678
    號機車，沿灣福路由北往南方向自後方行駛至上開交岔路口
    處，劉財村本應注意交岔路口10公尺內不得臨時停車，且車
    輛行經交岔路口處時，左彎車輛應停讓直行車輛先行，且依
    當時天候晴、日間自然光線、路面乾燥、無缺陷、無障礙物
    、視距良好之情況，並無不能注意之情事，竟疏未注意貿然
    左轉，致其所駕駛大貨車左側後視鏡撞擊陳居才所騎乘之機
    車，陳居才因而重心不穩人車向左傾倒，機車之右側座墊再
    碰撞貨車車頭左側保險桿處，致陳居才受有頭部外傷併左側
    硬腦膜下出血、胸部挫傷併左側第2 、4 、6 肋骨骨折、左
    側肩韌帶斷裂等傷害。
二、案經陳居才訴由臺灣彰化地方法院檢察署檢察官偵查起訴。
    理  由
一、本案被告所犯係屬刑事訴訟法第376 條第1 款所列之最重本
    刑為3 年以下有期徒刑、拘役或專科罰金之罪，本院爰依同
    法第284 條之1 之規定行獨任審判。次按被告以外之人於審
    判外之陳述，雖不符刑事訴訟法第159 條之1至 第159 條之
    4 之規定，而經當事人於審判程序同意作為證據，法院審酌
    該言詞陳述或書面陳述作成時之情況，認為適當者，亦得為
    證據。當事人、代理人或辯護人於法院調查證據時，知有第
    159 條第1 項不得為證據之情形，而未於言詞辯論終結前聲
    明異議者，視為有前項之同意，刑事訴訟法第159 條之5 定
    有明文。查本案全部卷證，公訴人、被告均不爭執其證據能
    力，本院復衡以該等供述證據作成時之情況，應為適當，是
    可認後述所引用證據之證據能力均無疑義，合先敘明。
二、訊據被告劉財村固坦承有於上揭時、地，駕駛上開工程用貨
    車與告訴人陳居才所騎駛之上開機車發生車禍，致告訴人受
    有前開傷勢等事實，惟矢口否認有何過失傷害犯行，辯稱：
    係告訴人騎駛機車撞擊伊駕駛之施工貨車，伊不認為自已有
    過失云云，其選任辯護人則為之辯護以：被告已在該交岔路
    口待轉並閃亮左轉方向燈，告訴人理應得知被告左轉意圖而
    由右側經過，告訴人捨此不為，至今仍完全不知車禍如何發
    生，足見其騎車未注意車前狀況，為本件車禍發生之原因等
    語。惟查：
    （一）被告駕駛上開施工用貨車，於上揭時、地，其駕駛之
          貨車左前保險桿與告訴人騎駛之上開機車右側車身發
          生碰撞，告訴人因而人車倒地，致受有前開傷害等事
          實，均為被告所不否認，並據告訴人於警詢及本院審
          理時證述明確，且有道路交通事故現場圖、道路交通
          事故調查報告表(一)、(二)、彰化縣警察局道路交通事故
          談話紀錄表2 份、肇事現場照片8 張、財團法人彰化
          基督教醫院診斷書2 紙等在卷可憑，此部分之事實堪
          以認定。
    （二）被告雖於本院審理時辯稱：伊停在該交岔路口機車待
          轉區等待左轉時，從後視鏡中有看見告訴人騎駛機車
          往南行駛，但伊認為告訴人會看見伊打左轉方向燈而
          從伊貨車右側經過云云。然查，證人邱智揚於偵訊時
          證稱：車禍發生當天伊與被告一起在現場施作標線磨
          除工程，施工地點在台74甲線與灣福路南側交岔路口
          之機車停等區，伊在該處施工，被告將車停在北側土
          地公廟前，伊請被告將貨車開過來，被告就駕駛該貨
          車沿灣福路由北往南行駛，後來因為灣福路有車輛要
          出入，所以被告就將貨車暫停在灣福路上，準備要左
          轉對面空地停放等語（見99年度偵字第1342號卷第15
          頁），則證人邱智揚既在該路口機車待轉區進行交通
          標線磨除之施工，而施工地點必定有其他機具等物品
          ，被告於本院勘驗現場時供稱係停在機車待轉區等待
          左轉一情（見本院卷第53頁照片一），即非可採，其
          應係在台74甲線與灣福路交岔路口南側（即被告所稱
          機車待轉區往南方向）臨時停車後左轉，較為可能；
          再者，被告於案發當日中午12時5 分所製作之談話紀
          錄表中陳述：伊沒有發現危險等語（見他字第76號卷
          第16頁），依被告所述上情，被告與其選任辯護人所
          辯在該交岔路口閃亮左轉方向燈待轉約1 分鐘云云，
          顯非事實；參以證人即告訴人陳居才於本院審理時證
          稱：伊行經車禍發生交岔路口時，先停下來等紅燈，
          等到號誌變換為綠燈後才直行，兩車碰撞前，伊沒看
          到被告駕駛之貨車如何開出來，不知道車禍如何發生
          ，伊感覺是被告貨車突然左轉等語（見本院卷第90至
          91頁），復參諸卷附交通事故現場圖、現場照片及本
          院勘驗現場之結果綜合判斷，本件車禍事故之發生，
          應係被告駕駛自大貨車於灣福路南側路口先臨時停車
          後，因灣福路南側路口極為狹窄，被告為免阻礙對向
          來車而欲將上開貨車駛往台74甲線西往東方向路旁空
          地停放，而貿然左轉，未讓直行車先行，而撞擊告訴
          人騎駛之重型機車，是以被告顯有駕駛自大貨車於路
          口臨時停車左轉時，轉彎車未讓直行車先行之過失，
          且本件經臺灣省彰化縣區車輛行車事故鑑定委員會鑑
          定結果，亦認被告駕駛自大貨車於路口臨時停車左轉
          時未讓直行車先行，為肇事之主因，告訴人駕駛重機
          車措手不及，無肇事因素等情，有該委員會99年5 月
          31 日 彰鑑字第0995601132函附之鑑定意見書（彰化
          縣區990236案）1 份在卷可參。
    （三）按汽車行駛至交岔路口時，轉彎車應讓直行車先行，
          及交岔路口、公共汽車招呼站10公尺內、消防栓、消
          防車出入口5 公尺內不得臨時停車，道路交通安全規
          則第10 2條第1 項第7 款及第111 條第1 項第2 款分
          別定有明文，而依據卷內之道路交通事故調查報告表
          ，本件車禍發生當時之天候狀況為晴，路況、視線均
          屬良好，被告並無不能注意之情事，其竟疏未注意，
          仍先在交岔路口臨時停車後貿然左轉，致與告訴人所
          騎乘之重型機車發生碰撞，明顯違反客觀之注意義務
          ，其有過失之駕駛行為甚明，且騎上開過失行為與告
          訴人所受之傷害間，具有相當之因果關係。
    （四）再按汽車駕駛人對於防止危險發生之相關交通法令之
          規定，業已遵守，並盡相當之注意義務，以防止危險
          發生，始可信賴他人亦能遵守交通規則並盡同等注意
          義務。若因此而發生交通事故，方得以信賴原則為由
          免除過失責任（最高法院84年臺上字第5360號判例參
          照）。辯護人雖另為被告辯護稱：該路口標誌不明顯
          ，應依照當地情況及交通規則，被告已在路口時閃亮
          左轉方向燈達1 分多鐘，後方直行車輛應注意被告要
          左轉而從右側繞行，告訴人未注意車前狀況，亦有所
          疏失等語，惟本件被告於交岔路口先臨時停車，又轉
          彎車未讓直行車先行即貿然左轉，為肇事之主因，其
          違反道路交通安全規則第102 條第1 項第7 款、第
          111 條第1 項第2 款規定，已如前述，對於防止危險
          發生之相關交通法令並未遵守，亦未盡相當之注意義
          務以防止危險發生，自無從解免被告前述之過失責任
          ，況被告既已先於交岔路口臨時停車又欲為左轉彎，
          理當更注意後方有無直行車輛欲通行，縱使閃亮方向
          燈，仍無減其轉彎車應讓直行車先行之義務，不可謂
          要求後方直行車輛，反應注意被告要左轉而由右方繞
          行之義務，是辯護人為被告辯護稱被告因信賴告訴人
          會遵守交通規則，對事故發生無可預知，並認無過失
          等節，亦難憑採。
    （五）綜上所述，本件事證明確，被告上揭過失傷害之犯行
          ，洵堪認定。
三、查被告平日係受雇於美你佳公司，受政府機關委託從事道路
    交通標線設置工作，並須駕駛該公司所有車牌號碼7V-951號
    工程大貨車往返各施工地點，乃以駕駛為其附隨業務之人，
    其因前揭業務過失致告訴人受傷，是核被告所為，係犯刑法
    第284 條第2 項前段之業務過失傷害罪。次按犯人在犯罪未
    發覺之前，向該管公務員告知其犯罪，而不逃避接受裁判，
    即與刑法第62條規定自首之條件相符，不以言明「自首」並
    「願受裁判」為必要（最高法院63年臺上字第1101號判例意
    旨參照）。查被告於在現場接受員警製作談話記錄表時稱：
    伊駕駛自大貨車由東外環北向南行駛，停於肇事地點施工，
    有一台機車撞倒伊自大貨車左前保險桿，機車倒地人受傷，
    伊在現場等警方處理，並有向警方報案等語（見上開他字卷
    第16頁），足見被告於肇事後，在未被有偵查犯罪職權之機
    關或公務員知悉前，報案等待員警到場處理，並留在現場向
    前來處理之員警陳述車禍經過，已有表明自己係車禍事件當
    事人之意；復本件車禍係側方擦撞，過失責任難以立即釐清
    ，被告雖有爭執車禍過失責任誰屬，然此係屬被告訴訟上權
    利，且被告已留待現場靜待司法機關調查，並未逃避接受裁
    判，即與刑法第62條規定自首之條件相符，應依同條前段減
    輕其刑。爰審酌被告行車疏於注意，致告訴人受有傷害非輕
    ，又被告過失之程度為肇事之主因，其於肇事後雖自首，惟
    與告訴人係因金額認知差距迄今無法達成和解或賠償損害，
    暨考量其前未曾犯罪，有臺灣高等法院被告前案紀錄表1 份
    在卷，素行尚佳等一切情狀，量處如主文所示之刑，並諭知
    易科罰金之折算標準，以示懲儆。
據上論斷，應依刑事訴訟法第299 條第1 項前段，刑法第284 條
第2 項前段、第62條前段、第41條第1 項前段，刑法施行法第1
條之1 第1 項、第2 項前段，判決如主文。
本案經檢察官劉欣雅到庭執行職務。
中    華    民    國    99    年    12    月    13    日
                  交通法庭    法  官  胡宜如
以上正本證明與原本無異。
如不服本判決應於收受判決後10日內向本院提出上訴書狀，並應
敘述具體理由。其未敘述上訴理由者，應於上訴期間屆滿後20日
內向本院補提理由書（均須按他造當事人之人數附繕本）「切勿
逕送上級法院」。
告訴人或被害人對於判決如有不服具備理由請求檢察官上訴者，
其上訴期間之計算係以檢察官收受判決正本之日期為準。
中    華    民    國    99    年    12    月    13    日
                              書記官  林淑文
附錄本案論罪科刑法條：
中華民國刑法第284條
因過失傷害人者，處6 月以下有期徒刑、拘役或5 百元以下罰金
，致重傷者，處1 年以下有期徒刑、拘役或5 百元以下罰金。
從事業務之人，因業務上之過失傷害人者，處1 年以下有期徒刑
、拘役或1 千元以下罰金，致重傷者，處3 年以下有期徒刑、拘
役或2 千元以下罰金。

司法院資訊處製作；財團法人民間司法改革基金會備份。
